臺灣高雄地方法院民事判決　　　　　　　 99年度訴字第661號
原　　　告　蘇秀蘭
訴訟代理人　王叡齡律師
　　　　　　陳建誌律師
被　　　告　鄭運聰
訴訟代理人　吳建勛律師
　　　　　　陳慧錚律師
　　　　　　梁宗憲律師
上列當事人間請求排除侵害事件，本院於民國100 年10月14日言
詞辯論終結，判決如下：
    主    文
被告應給付原告新臺幣壹仟柒佰拾貳元，及自民國九十九年五
月十四日起至清償日止，按週年利率百分之五計算之利息；並自
民國一○○年八月三十日起至返還附圖編號B 所示土地之日止，
按年給付原告新臺幣肆佰拾元。
原告其餘之訴駁回。
訴訟費用由被告負擔百分之四十五，餘由原告負擔。
本判決第一項得假執行。但被告如以新臺幣壹仟柒佰拾貳元為
原告供擔保後，得免為假執行。
    事實及理由
壹、程序方面：
    按訴狀送達後，原告不得將原訴變更或追加他訴，但擴張或
    減縮應受判決事項之聲明者，不在此限，民事訴訟法第255
    條第1 項第3 款定有明文。本件原告起訴原聲明：(一)被告應
    禁止使用原告高雄縣鳥松鄉○○村○○路3 之13附1 號房屋
    （下稱3 之13號附1 號房屋）後方之牆壁。(二)被告應將坐落
    高雄縣鳥松鄉（嗣改為高雄市鳥松區○○○段625 號土地（
    下稱625 地號土地）上之建物拆除，返還土地與原告，並自
    民國96年8 月30日起至拆屋還地日止，按年給付原告新臺幣
    （下同）5,000 元計算之補償金。(三)願供擔保，請准宣告假
    執行。嗣具狀並以言詞變更為：(一)被告應將其所有門牌號碼
    為高雄市○○區○○路3 之6 號房屋（下稱3 之6 號房屋）
    如附圖編號A 所示之第4 、5 樓牆壁建物，及如附圖編號B
    所示之第1 至5 樓牆壁建物拆除，並將土地返還原告。(二)被
    告應自96年8 月30日起至拆除上開牆壁建物之日止，按年給
    付原告5,000 元計算之補償金，及自起訴狀繕本送達日起按
    週年利率5%計算之利息（見本院卷第301 頁、第305 頁）。
貳、實體方面：
一、原告主張：625 地號土地（前為高雄縣鳥松鄉○○○段223-
    4 地號土地）及其上門牌號碼為高雄市○○區○○路3 之13
    號房屋（下稱3 之13號房屋）及3 之13附1 號房屋均為伊所
    有。然被告在其所有之3 之6 號房屋原始保存登記建物4 、
    5 樓予以增建，該增建部分逾越兩造上開房屋共同壁之中線
    ，而無權占用625 地號土地如附圖編號A 所示之土地。又伊
    所有之3 之13附1 號房屋本有共同壁之設計及起造，但伊未
    使用而另砌一牆壁起造房屋，且該牆壁係一直向後延伸，而
    被告（或其前手）在3 之6 號房屋原始保存登記建物後方為
    增建時，本應在其所有之高雄市鳥松區（前為高雄縣鳥松鄉
    ○○○段619 地號土地（下稱619 地號土地，分割自高雄縣
    鳥松鄉○○○段223-1 地號土地）之地界內自行砌牆做為增
    建建物之牆壁，惟被告卻逕自使用伊另行在625 地號土地上
    砌造之牆壁做為其增建1 至5 樓房屋之牆垣，而越界占用62
    5 地號土地如附圖編號B 所示之土地。是被告無權占用附圖
    編號A 所示土地之4 、5 樓牆壁，及編號B 所示土地之1 至
    5 樓牆壁，伊自得訴請被告拆除，並請求被告返還土地。又
    被告自96年8 月30日起，即為3 之6 號房屋之所有權人，且
    無權占用如附圖編號A 、B 所示土地，應自96年8 月30日起
    至拆除附圖編號A 所示土地上4 、5 樓及編號B 所示土地上
    1 至5 樓牆壁建物之日止，按年付原告5,000 元，並自起訴
    狀繕本送達日起，按年利率5%計算之利息。
二、被告則以：原告前於68年11月間出具使用共同壁切結書，略
    稱高雄縣鳥松鄉○○○段231-1 地號土地（即重測後之第61
    4 至620 地號）擬與同段232-4 地號土地（重測後為625 地
    號）之所有人建立共同壁，而3 之6 號房屋原始起造人即訴
    外人黃富勇並於68年12月間與原告簽立使用共同壁協定書，
    約定建築房屋以右鄰基地（即625 地號土地）境界線為共同
    壁之中線使用牆壁，則原告縱自行退縮而未使用共同壁，亦
    不能認被告之3 之6 號房屋使用共同壁興建，即屬無權占用
    625 地號土地。又上開使用共同壁協定書，既載明「該共同
    壁為陸樓基礎」，顯見原告當初已同意鄰房即3 之6 號房屋
    得建築最高達6 樓之牆壁作為共同壁，伊自得砌建牆壁至5
    樓高度。另伊於96年間購入3 之6 號房屋時，附圖編號B 部
    分之1 至5 樓均已興建完成，附圖編號B 部分之4 、5 樓增
    建部分，亦已存在，伊雖於97年間進行4 、5 樓外牆之修繕
    ，然僅加以整修，並未超出原有共同壁使用範圍，顯無越界
    情事。此外，縱認伊所有之3 之6 號房屋有越界建築情事，
    因原告訴請拆屋還地，所可取得者，僅為附圖編號A 所示之
    1.37平方公尺土地，及附圖編號B 所示之1.14平方公尺土地
    ，利益甚微，然倘將附圖編號A （4 、5 樓）、B （1 至5
    樓）之牆壁拆除，勢將影響伊所有之3 之6 號房屋之結構安
    全，應依民法第79 6條之1 ，准伊免除予拆除等語，資為抗
    辯。
三、兩造不爭執事項：
  (一)625 地號土地、其上3 之13號房屋及3 之13附1 號房屋，均
    為原告所有；619 地號土地及其上3 之6 號房屋，為被告所
    有等情，有土地及建物謄本在卷可憑（見本院卷第7 至12頁
    ）。
  (二)位於附圖編號A 、B 所示之1 至5 樓牆壁均屬垂直（見本院
    卷第302 頁）。
四、本件兩造之爭點應為：
  (一)3 之6 號房屋是否無權占用625 地號土地? 如是，無權占用
    面積為何? 原告請求拆除如附圖編號A 所示之4 、5 樓牆壁
    、附圖編號B 所示之1 至5 樓牆壁，有無理由?
  (二)原告請求被告給付不當得利，有無理由? 金額以若干為適當
    ?
五、本院得心證之理由如下：
  (一)3 之6 號房屋是否無權占用625 地號土地? 如是，無權占用
    面積為何? 原告請求拆除如附圖編號A 所示之4 、5 樓牆壁
    、附圖編號B 所示之1 至5 樓牆壁，有無理由?
  1.3 之6 號房屋是否無權占用625 地號土地? 如是，無權占用
    面積為何?
  (1)附圖編號A 部分：
  查，依複丈成果圖所示，附圖編號A 為3 之6 號房屋原始保
    存登記範圍，其共同壁之中心線即係兩造625 地號土地及61
    9 地號土地之地界（見本院卷第184 頁），參以原告不否認
    為真正，由其所出具之使用共同壁切結書、使用共同壁協定
    書，分別載明：「茲有鳥松鄉○○○段貳參貳之壹地號（嗣
    分割為614 地號土地及615 至619 地號土地）擬與鄰地山子
    腳段貳參貳之肆地號（即625 地號土地）建立共同壁，於今
    貳參貳之壹地號先行提出申請建築，爾後貳參貳之肆地號如
    申請建築不建立共同壁，願意留取兩棟建築物側院應有之寬
    度」、「起造人：黃富勇；建築用途：壹樓店舖、貳參肆樓
    住宅；建築地點：鳥松鄉○○○段232-1 地號（嗣分割為61
    4 至619 地號土地）；備註：『該共同壁為陸樓基礎』。茲
    照上開事項建築房屋以右鄰基地（即625 地號土地）境界線
    為共同壁之中線共同使用牆壁將來各無異議特此協定」等語
    （見本院卷第59頁、第60頁），足證原告本與黃富勇約定，
    就3 之6 號房屋原始保存登記部分（即附圖編號A 部分），
    彼等均得共同使用位於地界中心線之共同壁。再者，被告係
    於96年6 月29日登記為3 之6 號房屋所有權人，並於96年8
    月29日點交之事實，亦有建物謄本、不動產房屋及土地點交
    書各1 份在卷可稽（見本院卷第12頁、第54頁），又被告成
    為3 之6 號房屋所有權人，應已承繼黃富勇與原告間就3 之
    6 號房屋原始保存登記部分（即附圖編號A 部分）之共同壁
    使用關係。
  另審諸證人即高雄市仁武地政事務所職員陸旭景到庭證稱：
    伊調閱建物保存圖面，認定619 地號土地及625 地號土地，
    其土地之經界線是以共同壁中線為準。依據資料判斷上開2
    筆土地間之共同壁，一半在625 地號土地上，另外一半則在
    619 地號土地上等語（見本院卷第178 頁），及原告就被告
    之3 之6 號房屋原始保存建物1 至3 樓部分，未逾原始共同
    壁使用約定範圍，並不爭執（見本院卷第179 頁）等情以觀
    ，可知兩造所有之619 地號土地及625 地號土地上之共同壁
    ，其建築位置，原係符合上開共同壁使用之約定，故被告就
    原始保存登記部分（即附圖編號A 部分）之4 、5 樓牆壁，
    縱加以修建使用，倘未逾上開共同壁使用約定（未超逾原始
    共同壁範圍，且未逾6 樓層），即非難認係無權占用625 地
    號土地。
  原告固主張被告於整修3 之6 號房屋原始保存登記建物（即
    附圖編號A 部分）之4 、5 樓牆壁時，有越界建築之情事，
    然此為被告所否認，並以上開情詞置辯。查，參諸證人即承
    攬被告3 之6 號房屋修繕之王崇名於臺灣高雄地方法院檢察
    署（下稱高雄地檢署）98年度偵續字第154 號案件（下稱系
    爭偵續案）偵查中，曾證稱：伊當初承攬被告3 之6 號房屋
    裝修時，4 樓的共同壁沒有拆，5 樓面道路（即附圖編號A
    部分之5 樓）的鐵皮屋因為鐵皮部分已經滲水，鐵皮屋是搭
    在女兒磚牆上加蓋，所以有拆鐵皮牆，改成磚牆，但是磚牆
    是砌在原來的女兒牆上面等語（見系爭偵續案卷第66至67頁
    ）；且證人即實際承作3 之6 號房屋修繕工程之包商丁述正
    於系爭偵續案件偵查中，亦證稱：5 樓前段的鐵皮屋（即附
    圖編號A 部分之5 樓），因為屋頂及鐵皮牆的浪板鏽蝕，需
    要全部翻新，但未增加面積，原本的鐵皮屋的牆面是把浪板
    搭在女兒牆上面，後來翻後是把浪板拆掉，改成砌磚，就是
    把磚頭搭在女兒牆上面。5 樓新砌的磚牆是沿著4 樓的舊牆
    面垂直上去，不可能偏移，否則會倒下來。5 樓前半（即附
    圖編號A 部分之5 樓）的新砌磚牆就是沿著原本有的女兒牆
    （即附圖編號A 部分之4 樓）砌上去，未超過原來共同壁的
    範圍等詞（見系爭偵續案卷第72至73頁）；及兩造不爭執附
    圖編號A 之1 至5 樓牆壁均屬垂直之事實（見本院卷第302
    頁）等情以觀，可知被告於修繕3 之6 號房屋如附圖編號A
    所示之4 、5 樓牆壁時，係按4 樓原已存在之共同壁垂直往
    上加蓋，自難認被告有逾越原有共同壁施工之情事。是以，
    被告於修繕3 之6 號房屋如附圖編號A 所示之4 、5 樓牆壁
    時，既未逾原有共同壁之範圍，且未逾6 層樓，自仍在原告
    出具之使用共同壁切結書、使用共同壁協定書所同意使用之
    範圍內，承上說明，自非無權占用625 地號土地。
  (2)附圖編號B 部分（即3 之6 號房屋原始保存登記以外之範圍
    ）：
  查，觀諸被告於高雄地檢署97年度他字第5953號案件（下稱
    系爭他案）偵查時，所提出之3 之6 號房屋整修照片（見系
    爭他案卷第14頁），及本院現場勘驗照片（見本院卷第140
    頁），可知附圖編號B 部分之牆壁，與附圖編號A 部分之牆
    壁，並非位於同一直線上之牆壁，且厚度亦非相同，附圖編
    號A 部分之4 、5 樓牆壁往後直線延伸部分，並未砌有磚牆
    ，而係位於該延伸直線之西北方即625 地號土地範圍內，始
    再砌有一道牆壁，已見被告之3 之6 號房屋如附圖編號B 部
    分之4 、5 樓牆壁，確係占用625 地號土地。又兩造不爭執
    附圖編號B 部分牆面，其1 至5 樓均屬垂直之事實（見本院
    卷第302 頁），自堪認被告之3 之6 號房屋如附圖編號B 部
    分之1 至5 樓牆壁，均占用625 地號土地。又原告使用共同
    壁切結書、使用共同壁協定書，僅為被告或其前手黃富勇有
    權使用3 之6 號房屋原始保存登記部分之共同壁（即附圖編
    號A 部分），尚非被告就3 之6 號房屋原始保存登記部分以
    外之牆壁（即附圖編號B 部分），亦得合法占用625 地號土
    地之依據。至被告3 之6 號房屋原始保存登記以外建物牆壁
    ，占用625 地號土地之面積，依上開照片可知，3 之6 號房
    屋原始保存登記以外牆壁，既係位於附圖所示A 部分共同壁
    向後延伸直線之西北側，則其占用之面積，至少係附圖編號
    A 部分共同壁倘向後直線延伸所占用之面積，即為附圖編號
    B 部分面積。準此，被告無權占用如附圖編號B 部分之625
    地號土地，應堪認定。
  惟按土地所有人建築房屋逾越地界，鄰地所有人請求移去或
    變更時，法院得斟酌公共利益及當事人利益，免為全部或一
    部之移去或變更。但土地所有人故意逾越地界者，不適用之
    。民法第796 條之1 定有明文。按所有人對於無權占有或侵
    奪其所有物者，得請求返還之，民法第767 條前段定有明文
    。惟按土地所有人建築房屋逾越地界，鄰地所有人請求移去
    或變更時，法院得斟酌公共利益及當事人利益，免為全部或
    一部之移去或變更，但土地所有人故意逾越地界者，不適用
    之，98年1 月23日修正新增之民法第796 條之1 亦有明文，
    且該條規定依民法物權編施行法第8 條之3 規定，有溯及適
    用之效力。又民法第796 條之1 立法理由謂：對於不符合第
    796 條規定者，鄰地所有人得請求移去或變更逾越地界之房
    屋，然有時難免對社會經濟及當事人之利益造成重大損害，
    為示平允，宜賦予法院裁量權，爰參酌最高法院67年台上字
    第800 號判例，由法院斟酌公共利益及當事人之利益，免為
    全部或一部之移去或變更，以顧及社會整體經濟利益，並兼
    顧雙方當事人之權益。是以有無適用民法第796 條之1 規定
    ，應考量占用部分面積大小、位置、拆除是否侵害建物結構
    安全、以及雙方因建物拆除可獲得之利益與損害等因素而為
    綜合判斷。
  查，被告係於96年間向中國信託商業銀行股份有限公司買受
    3 之6 號房屋，亦有不動產房屋、土地點交書1 紙足憑（見
    本院卷第54頁），被告本非原始起造人，對於3 之6 號房屋
    如附圖編號B 部分1 至3 樓牆壁是否越界建築，應不知情，
    且被告於修繕3 之6 房屋如附圖編號B 部分之4 、5 樓時，
    係依照現存牆壁範圍予以修繕，亦經證人王崇名於偵查中證
    述：伊承攬3 之6 號房屋裝修時，該房屋後段（即附圖編號
    B 部分）與原告房屋相連處有共同壁，伊未拆除4 樓之共同
    壁，5 樓新砌的磚牆都是在切削過的共同壁內等語；及證人
    丁正述於偵查中證稱：3 之6 號房屋後半段（即附圖編號B
    部分）的共同壁並未拆除，後半段的磚牆是沿著4 樓的共同
    壁往上砌等詞甚明（見系爭偵續案卷第67至68頁、第72至73
    頁），難認被告係故意越界建築。次查，附圖編號B 部分1
    至3 樓牆壁，與原告之3 之13號房屋及3 之13附1 號房屋緊
    密相連，毫無空隙，有現場照片可佐（見系爭他字卷第10、
    11頁），是此部分之牆壁倘欲加以拆除，非但施工困難，且
    亦難以評估倘加以拆除是否危及兩造房屋之結構安全；至附
    圖編號B 部分之4 、5 樓牆壁，被告於整修時已削切至鋼筋
    裸露之程度，倘再加以削薄恐影響結構安全乙節，亦經證人
    王崇名及丁述正於系爭偵案證述甚明（見系爭偵案卷第67頁
    、第72頁），再衡以原告訴請被告拆除附圖編號B 部分1 至
    5 樓牆壁，所得取得之土地面積僅為1.14平方公尺，依原告
    之3 之13號房屋及3 之13附1 號房屋目前已均建有牆壁之現
    狀觀之，非花費鉅資拆除現有牆壁，否則亦難以供擴建現有
    房屋，則原告取得附圖編號B 部分土地，是否必足供其實際
    利用，實屬有疑。本院審諸，原告行使權利結果，實際可獲
    之利益極小，而附圖編號B 所示1 至5 樓牆壁，均屬3 之6
    號房屋不可或缺之一部，倘若予拆除，勢將損及系爭房屋結
    構安全及經濟價值，對被告造成之損害非輕，所獲得利益與
    所受損害間，客觀上顯不相當，本院考量上開公共利益及當
    事人利益之均衡，認原告就附圖編號B 部分雖有越界建築之
    情事，惟因並非故意為之，應免除被告將越界部分之建物移
    去之義務，故原告請求被告拆除如附圖編號B 所示之1 至5
    樓牆壁，並返還土地，自屬無據。
  2.原告請求拆除如附圖編號A 所示之4 、5 樓牆壁、附圖編號
    B 所示之1 至5 樓牆壁，有無理由?
    承前所述，被告之3 之6 號房屋占用如附圖編號A 部分之4
    、5 樓牆壁，並非無權占用；附圖編號B 部分之1 至5 樓牆
    壁，得依民法第796 條之1 規定被告免除拆除之義務，原告
    自不得再依民法第767 條規定，請求被告拆除上開牆壁，並
    返還占用625 地號土地，故原告此部分之請求，自屬無據。
  (二)原告請求被告給付不當得利，有無理由? 金額以若干為適當
    ?
  1.按無法律上原因而受有利益，致他人受損害者，應返還其利
    益，民法第179 條定有明文。而無權占有他人之土地，可能
    獲得相當於租金之利益，並致土地所有權人無法對土地為使
    用收益，而受有同額之損害，應為社會通常觀念（最高法院
    61年台上字第1695號判例參照）。本件被告占用如附圖所示
    B 部分土地，並無法律上原因而受有利益，致原告受有損害
    ，是原告依民法第179 條規定，請求被告給付自96年8 月30
    日起至拆除之日止，按年給付相當於租金之不當得利，即屬
    有據。
  2.次按，城市地方房屋之租金，以不超過土地及其建築物申報
    總價額年息10% 為限。此項規定，於租用基地建築房屋之情
    形亦準用之，土地法第97條第1 項、第105 條分別定有明文
    。又所謂年息10% 為限，乃指基地租金之最高限額而言，並
    非必須照申報價額年息10% 計算之，尚須斟酌基地之位置，
    工商繁榮程度、使用人利用基地之經濟價值、所受利益，彼
    等關係及社會感情等情事，以為決定。另土地法第97條第1
    項規定所謂之土地價額，依同法施行法第25條之規定，係指
    法定地價而言。法定地價依同法第148 條規定，係指土地所
    有權人依土地法所申報之地價。而在平均地權條例施行區域
    ，係指土地所有人於地政機關舉辦規定地價或重新規定地價
    之時，於公告申報地價期間自行申報之地價，未於該期間內
    申報者，指地政機關公告之地價而言，平均地權條例第16條
    亦有規定。查，被告自96年8 月30日迄今占用625 地號土地
    如附圖所示B 部分之面積為1.14平方公尺，而625 地號土地
    自96年1 月起申報地價為每平方公尺7,598 元，有土地謄本
    可佐，且兩造所不爭執（見本院卷第7 頁、第268 頁），本
    院審酌系爭土地位於高雄市鳥松區，北側面臨本館路，鄰近
    本館路與澄清路交岔口，惟交通上並無捷運可搭乘，僅有33
    號公車及高雄客運可利用，附近多為住家，另開設有7-11統
    一超商、中醫診所、檳榔攤、機車行、合作金庫銀行大華分
    行等情，業據兩造陳明在卷，且有現場照片可資佐證（見本
    院卷第277 至287 頁），本院審酌上開系爭土地之地理位置
    、工商業繁榮程度、經濟價值等情，認為原告請求被告占用
    625 地號土地相當於租金之不當得利，以申報地價年息5%計
    算為適當。
  3.又原告就相當於租金之不當得利，係請求被告應自96年8 月
    30日起至拆除之日止，按年給付原告5,000 元計算之補償金
    ，及自起訴狀繕本送達日起按週年利率5%計算之利息。惟未
    到期之不當得利本無給付遲延利息之可言，自應將原告之請
    求理解為，其係就本件言詞辯論終結時，按年計算已到期之
    不當得利，請求按週年利率5%計算之法定遲延利息。又原告
    之起訴狀連同本院99年度審訴字第562 號準備程序開庭通知
    ，一併送達予被告，惟因送達之「高雄縣鳳山市○○路27號
    」已非被告之戶籍地，被告遲於99年5 月13日始實際收受起
    訴狀繕本及開庭通知等情，有本院通知函稿、送達證書及被
    告民事答辯狀各1 份在卷可憑（見本院卷第29頁、第36頁、
    第52頁），應堪認定。再者，附圖編號B 所示625 地號土地
    上之1 至5 樓牆壁，被告已免除拆除義務，業如前述，則被
    告按年給付相當於租金之不當得利之末日，即應以返還附圖
    編號B 所示之625 地號土地為準。是以，本件於100 年10月
    14日言詞辯論終結前，已屆期之不當得利年度為96年8 月30
    日至97年8 月29日、97年8 月30日至98年8 月29日、98年8
    月30日至99年8 月29日及99年8 月30日至100 年8 月29日等
    4 年，被告自應就此部分已屆期之不當得利，自起訴狀繕本
    送達翌日即99年5 月14日起至清償之日止，按週年利率5%計
    算遲延利息。再者，被告自96年8 月30日起迄今，因無權占
    用原告所有之625 地號土地，每年度應返還原告相當於租金
    之不當得利金額應為433 元（占用面積1.14平方公尺×申報
    地價7,598 ×年息5%＝433 元），準此，原告請求被告給付
    1,732 元（433 元×4 年），及自99年5 月14日至清償日止
    起按週年利率5%計算之利息，另請求被告自100 年8 月30日
    起至返還編號B 部分土地之日止，按年給付344 元，即屬有
    據。逾此範圍之請求，尚嫌過高，並非可採。至原告主張被
    告占用625 地號土地之面積，應再乘以樓層層數云云，惟倘
    依此計算，被告占用625 地號土地之面積將隨其使用樓層層
    數不同，而異其認定，並非可採。
六、從而，原告依民法第179 條不當得利法律關係，請求被告給
    付1,732 元，及自99年5 月14日至清償日止起按週年利率5%
    計算之利息，並自100 年8 月30日起至返還附圖所示B 部分
    土地之日止，按年給付433 元，為有理由；至逾此範圍之不
    當得利請求，及原告依民法第767 條規定，請求被告拆除如
    附圖編號A 部分之4 、5 樓牆壁、附圖編號B 部分之1 至5
    樓牆壁，則無理由，應予駁回。
七、本判決所命給付之總額未逾500,000 元，依據民事訴訟法第
    389 條第5 款規定，應由本院依職權宣告假執行。而被告陳
    明願供擔保，請准免為假執行，經核於原告勝訴之範圍內，
    於法並無不合，爰酌定相當擔保金額予以准許之。至兩造其
    餘攻擊防禦方法或舉證，經審酌後，認與判決結果不生影響
    ，爰不逐一論列，併此敘明。
八、末按，民事訴訟法第79條規定，各當事人一部勝訴、一部敗
    訴者，其訴訟費用，由法院酌量情形，命兩造以比例分擔或
    命一造負擔，或命兩造各自負擔其支出之訴訟費用。本件原
    告請求被告遷讓返還占用625 地號土地如附圖所示B 部分，
    係因本院考量公共利益及當事人利益，依第796 條之1 第1
    項規定，免除被告移去義務，而為被告敗訴之判決，故本院
    審酌量上述勝敗之原因及雙方攻擊防禦之必要情形，並基於
    衡平原則，認本件訴訟費用應由兩造分別依附圖A 、B 部分
    面積之比例負擔為宜，爰依民事訴訟法第79條規定，命兩造
    按如主文第3 項所示之比例負擔之。
九、據上論結，原告之訴為一部有理由、一部無理由，依民事訴
    訟法第79條、第389 條第5 款、第392 條第2 項判決如主文
    。
中    華    民    國  100     年    10    月    31    日
                  民事第五庭  法  官  李育信
以上正本係照原本作成。
如不服本判決，應於送達後20日內，向本院提出上訴狀並表明上
訴理由，如於本判決送達前提起上訴者，應於判決送達後10日內
補提上訴理由書（須附繕本）。
中    華    民    國  100     年    10    月    31    日
                              書記官  陳孟琳